臺灣高等法院臺南分院刑事判決
上　訴　人
即　被　告　甲○○
指定辯護人　本院公設辯護人　丙○○
上列上訴人因傷害致死案件，不服臺灣雲林地方法院92年度訴字
第694號中華民國94年2月25日第一審判決（起訴案號：臺灣雲林
地方法院檢察署九十二年度偵字第三五五一號），提起上訴，本
院判決如下：
    主  文
上訴駁回。
    事  實
一、甲○○於民國九十二年八月十日晚上七時十分許，與友人吳
    文生，及吳文生之友人王義忠、乙○○夫妻，在雲林縣臺西
    鄉五港村「嘉年華卡拉０Ｋ」店內唱歌飲酒，並為吳文生之
    乾女兒即王義忠、乙○○夫妻之女兒王尹霖慶生，王義忠、
    乙○○夫妻之另一女兒王妤涵亦在場。因乙○○知悉綽號「
    安琪」之女子（下簡稱「安琪」）經常傳簡訊給其夫王義忠
    ，又知悉「安琪」於址設雲林縣麥寮鄉○○村○○路四三七
    巷二二號「夜來香ＫＴＶ」茶藝館內上班，甲○○亦曾於「
    夜來香ＫＴＶ」茶藝館內擔任廚師，「安琪」稱呼其大哥乙
    節。乙○○為當面告知「安琪」王義忠是有妻兒之人，請「
    安琪」不要再傳簡訊給其夫王義忠，即向甲○○表示其想認
    識「安琪」，並邀甲○○、吳文生，與其夫王義忠等人共同
    至「夜來香ＫＴＶ」茶藝館找「安琪」。於同晚十時十分許
    ，甲○○先行搭乘計程車至「夜來香ＫＴＶ」茶藝館，王義
    忠、吳文生、乙○○、王尹霖、王妤涵等人，亦均隨後到達
    「夜來香ＫＴＶ」茶藝館。甲○○、吳文生先後進入該茶藝
    館內，王義忠、乙○○夫妻及其二名女兒則留在茶藝館外，
    嗣王義忠不進入茶藝館內，在外與乙○○發生爭執，不久，
    乙○○一人進入茶藝館內，請店內服務人員廣播「安琪」外
    找。適「安琪」未在場，「夜來香ＫＴＶ」茶藝館負責人楊
    方玉秀（於九十三年九月二十七日因癌症死亡，業經原審另
    為公訴不受理判決）聽聞廣播後，至茶藝館店門口前，表明
    其係「安琪」的「媽媽」，問乙○○找「安琪」何事，乙○
    ○要楊方玉秀轉告「安琪」不要再傳簡訊給王義忠，雙方因
    口氣不好，吵起架來，乙○○進而拉扯並踢打楊方玉秀，致
    楊方玉秀受有左上臂、右前臂各一處瘀青、右小腿、左小腿
    亦各一處瘀青等傷害（乙○○傷害楊方玉秀部分，經楊方玉
    秀撤回告訴，由檢察官對乙○○為不起訴處分確定在案），
    王義忠雖在旁勸架，但無效果。同時（即當晚十點三十分許
    ），甲○○因跟著楊方玉秀之後出到店門口，見乙○○毆打
    楊方玉秀，因甲○○與楊方玉秀係舊識，亦稱呼楊方玉秀為
    「媽媽」，且知悉楊方玉秀患有癌症，不堪毆打，即上前對
    王義忠、乙○○叫稱「阿無你是要怎樣（臺語）」，並伸手
    要拉開乙○○。詎料，在旁的王義忠甚為生氣，與甲○○互
    相叫罵，並靠近推拉甲○○。甲○○見王義忠出手，自認勸
    架還遭打，即基於傷害之犯意，客觀上並能預見以拳頭重擊
    王義忠之頭部要害，極可能致王義忠顱骨受損、顱內出血，
    造成瞬間意識不清而倒地，頭部也將因此撞擊地面，導致更
    大之重創，致生死亡之結果，其主觀上雖無預見死亡結果，
    亦無取王義忠性命之欲念，而仍以拳頭毆打王義忠臉部、胸
    部，王義忠因而身體下屈，頭部低下，甲○○再以右拳由上
    而下重擊王義忠之頭部左後頂骨接近左側顳部部位，接連三
    拳，造成王義忠左後頂骨部瘀傷血腫（十二公分×三公分）
    、左側頭部顳部皮下血腫（解剖鑑定為二十公分×十五公分
    ），該重擊力道傳達至王義忠左側顳骨部位，致該顳骨部位
    出現橫向骨折裂痕（以人體直立為直向，該裂痕即為橫向）
    ，王義忠身體挺直的瞬間，意識昏迷，整個人往後仰倒，頭
    部後枕部直接撞擊店門口前之柏油路地面，致其後枕部頭皮
    瘀傷（解剖鑑定為三公分）、皮下血腫（解剖鑑定為八公分
    ×八公分），該撞擊地面之力量由頭部後枕部位往上（以人
    體平躺觀察，即往頭部前額位置）傳導，造成其顱內左中顱
    腔直向（同前，以人體直立為直向）顱底骨骨折二公分、右
    側中顱腔直向（同前，以人體直立為直向）顱底骨骨折二公
    分，該傳導之力量並加大上開左側顳骨骨折之裂痕，致其頭
    部左側顳骨在頭蓋骨內側部位（頭蓋骨厚約有０˙八公分）
    形成橫向之骨折裂痕，長達十二公分；王義忠併因此受有顱
    內右側頂顳葉部廣泛性硬腦膜下腔出血（解剖鑑定為十六公
    分×十二公分）、併腦疝、左側顳葉部硬腦膜下腔出血（解
    剖鑑定為八公分×八公分）、兩側小腦硬腦膜下腔出血（解
    剖鑑定各為一公分×一公分）、腦組織水腫等重創，當場不
    醒人事。甲○○見狀罷手，表示不再理會王義忠夫妻之事，
    進入上開茶藝館店內。嗣經人報警叫救護車，將王義忠送往
    「雲林華濟醫院」急診後轉至嘉義縣太保市「華濟醫院」，
    再轉往臺中縣梧棲鎮「童綜合醫院」救治。延至九十二年八
    月十三日，王義忠終因上述顱骨骨折、併兩側頂葉部及小腦
    部廣泛性硬膜下腔出血之致命傷害而不治死亡。
二、案經乙○○告訴雲林縣警察局臺西分局報告臺灣雲林地方法
    院檢察署檢察官相驗後偵查起訴。
    理  由
壹、證據能力部分：
一、原審同案被告楊方玉秀為本件共同被告，公訴人本聲請於原
    審審判期日傳喚詰問證人楊方玉秀，以證明被告甲○○毆打
    王義忠之事實，惟楊方玉秀業於九十三年九月二十七日，因
    大腸癌併肝肺移轉而死亡（參原審審判卷附之死亡證明書）
    ，無從於審判期日到庭作證，則其於警方詢問時所為有關被
    告犯罪事實之陳述（即警詢筆錄），依法必須經證明具有可
    信性之特別情況，且為證明犯罪事實之存否所必要，始得為
    證據（刑事訴訟法第一百五十九條之三第一款參照）。經原
    審依公訴人聲請勘驗楊方玉秀於警詢時之錄音帶內容，勘驗
    結果，發現警詢錄音帶是全程連續錄音，無錄音中斷之情形
    ，楊方玉秀於警詢之陳述，語氣自然，對答過程，未發現警
    員有何未依法定程序或其他不當之詢問，致使答詢內容產生
    非任意之情況，警員是依詢問所得資料，同時製作警詢筆錄
    ，製作完畢後，逐字朗讀予楊方玉秀確認無誤，並詢問楊方
    玉秀是否清醒答詢。核對勘驗錄音帶所得答詢內容，與警詢
    筆錄之記載相符。此外，共同被告楊方玉秀於生前在原審準
    備程序時，供稱警詢筆錄未記載錯誤。綜上各情，均足證明
    楊方玉秀於警詢時之陳述，具有特信性之情況擔保，且其內
    容，又係證明被告甲○○之犯罪事實存否所必要，依據上開
    規定，楊方玉秀於警詢之陳述書面即警詢筆錄，雖是被告以
    外之人於審判外之陳述，但仍具有證據能力。另楊方玉秀警
    詢錄音帶之勘驗筆錄，公訴人亦聲請作為書證提示調查，本
    院認為適當，併此敘明。
二、又被告以外之人於審判外之陳述，雖不符前四條之規定，而
    經當事人於審判程序同意作為證據，法院審酌該言詞陳述或
    書面陳述作成時之情況，認為適當者，亦得為證據。當事人
　　、代理人或辯護人於法院調查證據時，知有第159條第1項不
  　得為證據之情形，而未於言詞辯論終結前聲明異議者，視為
    有前項之同意，刑事訴訟法第159條之5定有明文。是被告就
    卷內證人證詞及證物資料，並未表示意見，且未於言詞辯論
    終結前聲明異議，有準備程序筆錄及審判筆錄在卷可佐（本
    院卷第三五頁至第三九頁、第四七頁至第五二頁），準此，
    自無證據能力排除之問題，亦此敘明。
貳、實體方面：
一、訊據上訴人即被告甲○○固坦認於上開事由，且因而致被害
    人王義忠傷重死亡乙節不諱（本院卷第三六頁至第三八頁、
    第五二頁），惟矢口否認有致死之意，辯稱不知道傷害如何
    造成、其僅是用手「撥」、「揮」往王義忠之臉部，不知有
    無打到頭部，其傷可能是送醫途中造成的云云。
二、經查：
　(一)被告甲○○與吳文生、王義忠、乙○○夫妻、及楊方玉秀、
　　「安琪」等人間之關係，並案發前被告甲○○與吳文生、王
　　義忠、乙○○夫妻何以碰面，又何以前往楊方玉秀經營之「
　　夜來香ＫＴＶ」茶藝館，其後，因王義忠不願進入店內，乙
  　○○入店內廣播請「安琪」出來，楊方玉秀出到店門口，即
    與乙○○發生爭吵，乙○○拉扯、踢打楊方玉秀，王義忠、
    被告甲○○向前勸架，兩人進而發生拉扯，被告甲○○並徒
    手毆打王義忠，王義忠遭毆打因而倒地不起，送醫後不治死
    亡等事實，業經被告甲○○於原審準備程序及本院審理時供
    稱甚詳（原審卷第二０四頁至第二０五頁、第二五０頁；本
    院卷第三七頁、第四七頁），核與證人乙○○、吳文生於原
    審審理時到庭結證情節相符（原審卷第二三四頁至第二三九
    頁、第二四五頁至第二四八頁），並有共同被告楊方玉秀之
    警詢筆錄、告訴人乙○○之警詢筆錄、吳文生之警詢筆錄、
    證人王妤涵、王尹霖之檢察官偵訊筆錄、證人吳文生於檢察
    官面前之證述筆錄等書證在卷可稽（警卷第四頁至第五頁、
    第六頁至第七頁、第九頁至第十頁；相驗卷第十五頁至第至
    第十六頁、第廿頁至第廿四頁、第三十頁；偵查卷第二六頁
    至第二七頁），復有警方製作之案發現場圖、案發現場照片
    附卷可參（警卷第十一頁至第十八頁）。據此，被告甲○○
    本不認識王義忠夫妻，與王義忠夫妻原無任何冤隙，當時係
    應乙○○之請求，始共同回到被告甲○○過去任職的「夜來
    香ＫＴＶ」茶藝館找「安琪」出面協調。是被告甲○○本係
    出於好意，讓王義忠、乙○○夫妻與「安琪」「平和地」處
    理家庭私務，應可認定。倘若被告知悉王義忠、乙○○前往
    「夜來香ＫＴＶ」茶藝館是要鬧事，甚至是毆打楊方玉秀，
    則以被告甲○○與楊方玉秀原屬舊識，又曾於該茶藝館有主
    僱關係，衡情，被告甲○○不可能陪同王義忠夫妻同往該店
    甚或鬧事。是以被告見乙○○於該店鬧事鬥毆，基於舊日情
    誼而出面制止，進而與被害人王義忠發生爭執，足見被告甲
    ○○原係好意，至事後發展成毆打王義忠之犯意，顯係其間
    出現突發狀況而非蓄意至明。
　(二)其次，被告甲○○毆打王義忠之原因：
　1.證人乙○○於原審審理時具結證稱：因楊方玉秀出來後很兇
　　，我就與楊方玉秀拉扯起來，王義忠就過來勸架，然後甲○
　　○出來，甲○○對王義忠兩相叫稱「阿無你是要怎樣」（臺
　　語），王義忠很生氣，兩人互相叫罵「不然要怎樣」（臺語
  　），就走靠近拉扯起來，進而互相打了起來等語（原審卷第
    二三四頁）。告訴人乙○○亦向檢察官指稱：後來甲○○出
    來，問【我們】到底是怎樣，要不要進去，王義忠問他怎麼
    那麼兇（見九十二年八月十四日檢察官面前筆錄，附於相驗
    卷第三十頁）。由乙○○之上開陳述，可以印證被告甲○○
    所供其係向前制止乙○○持續毆打楊方玉秀，始與王義忠發
    生毆打之情，應信為真。參酌前述被告甲○○與楊方玉秀之
    關係，及被告甲○○知悉楊方玉秀身罹癌症之狀況，更可認
    被告甲○○一開始是出言或動手制止乙○○。又依據乙○○
    之上開陳述，其拉扯楊方玉秀之際，王義忠是靠近勸架，而
    楊方玉秀亦指稱動手毆打楊方玉秀之人，僅乙○○一人，並
    非王義忠等語明確，有楊方玉秀之警詢筆錄及警詢錄音帶之
    勘驗筆錄在卷可參（警卷第六頁至第七頁；原審卷第一八三
    頁至第二０三頁）。從而，乙○○於毆打楊方玉秀之際，王
    義忠是站在乙○○旁邊，與乙○○非常之接近，應無疑問。
    此證之乙○○於檢察官面前指稱「被告甲○○問【我們】到
    底是怎樣，要不要進去」，亦即被告甲○○出言制止的對象
    ，是同時對著乙○○、王義忠二人甚明；極可能王義忠是站
    在比較接近被告甲○○的位置（相較於乙○○的位置），所
    以，乙○○於審判中證述「被告甲○○是對著王義忠說不然
    要怎樣」，當認乙○○之上開證述，與其在檢察官面前之陳
    述，並無矛盾之處。再者，王義忠未毆打楊方玉秀，或有其
    他幫助毆打之行為，若非另有其他狀況發生，被告甲○○自
    無出言或出手制止王義忠毆打楊方玉秀之理，亦無出言或出
    手挑釁王義忠之可能。
  2.又在場毆打楊方玉秀之人是乙○○，乙○○之夫王義忠在旁
    勸架，被告甲○○從店內出來即對著王義忠、乙○○叫喊，
    並出手欲拉開乙○○，王義忠復與被告甲○○互相叫罵，加
    上被告甲○○、乙○○、王義忠於案發時，均已飲用酒類，
    性情難免較為衝動，則若非王義忠先行出手碰及被告甲○○
    ，被告甲○○本欲拉開乙○○已嫌不及，實不可能於第一時
    間即出手毆打在旁的王義忠。因此，王義忠於被告甲○○上
    前拉開乙○○之際，應即出手推拉被告甲○○，意在阻止被
    告甲○○對其妻子乙○○不利，被告甲○○才可能因此轉向
    攻擊王義忠。此之所以被告甲○○於原審審理時供稱其於上
    前拉開乙○○之際，遭王義忠【打】，其認為自己勸架還遭
    打，其才回手等語（原審卷第二０五頁）。雖然被告甲○○
    就王義忠對其動手一事，使用了「打」或「毆打」之字眼，
    但本件並無證據資料顯示被告甲○○身體或健康於當時受有
    傷害，自應認王義忠當時非動手毆打被告甲○○，而是動手
    推拉被告甲○○。此亦合於證人乙○○所證「兩人靠近拉扯
    起來」之情形。再者，證人乙○○、吳文生於原審審理時，
    均到庭具結證稱被告甲○○與王義忠「有互相打起來」、「
    打來打去」；證人吳文生另證稱其二人有「推來推去」（原
    審卷第二三四頁至第二三五頁、第二四五頁）。顯然，王義
    忠是有對被告甲○○動手。證人乙○○於原審審理時，又證
    述被告甲○○毆打王義忠之情形是「打左臉，眼睛部位，也
    有打到頭部，再來就胸部，打了兩三下」，「胸部是打正面
    」、「我過去拉的時候，甲○○有打到我的頭，我就跌倒撞
    到我女兒」、「我去拉我女兒，再起來看轉頭過來時，王義
    忠已經平躺倒地了」等語（原審卷第二三六頁）。亦即，被
    告甲○○毆打王義忠之動作，是屬連貫，並無王義忠回手打
    中被告甲○○身體，使被告甲○○攻擊之動作有所阻礙、閃
    躲、停頓。被告甲○○亦未供稱王義忠另有回手擊中甲○○
    身體之舉。另外，楊方玉秀之警詢錄音帶之勘驗筆錄，亦顯
    示楊方玉秀在場目擊被告甲○○毆打王義忠時，王義忠是「
    未過手」（臺語，指未還手）、「靜靜在那邊」（臺語）。
    此亦證實王義忠遭毆打之時，未有打回被告甲○○之情。準
    此，可見證人乙○○、吳文生所證被告甲○○、王義忠「互
    相打起來」之事，應指王義忠動手在先，被告甲○○立即回
    擊，毆打王義忠至明。
  3.證人乙○○於原審審理時，對何人先出手之詰問，或不為回
  　答，或未針對提問回答，經檢察官就同一疑問再行追問，證
    人乙○○亦不回答，許久之後，才證稱：我看到甲○○先出
    手，王義忠才出手（原審卷第二三五頁）。是證人乙○○就
    此部分之證述（含其不為回答、不針對問題回答、遲延許久
    才回答之態度），顯係有意迴避王義忠先行動手推拉被告甲
    ○○之事實。蓋王義忠雖已死亡，但畢竟與乙○○曾有配偶
    之親，乙○○維護王義忠之名譽，又不願為不實證述，才選
    擇不回答或不針對問題回答。由此，可認證人乙○○最終證
    述被告甲○○先出手毆打一事，應非實情。相反地，是王義
    忠先出手推拉被告甲○○之事實，更由此得以彰顯。
  4.另參之告訴人乙○○之警詢筆錄及其於檢察官面前之偵訊筆
    錄，均未記載乙○○曾陳稱其與楊方玉秀拉扯進而毆打楊方
    玉秀乙節，對被告甲○○與王義忠如何打起來之事，乙○○
    先後陳稱「甲○○聽到王義忠廣播外找，就很兇出來，說阿
    無你是要怎樣，話講出來手就打過去」、「王義忠問甲○○
    怎麼那麼兇，甲○○以拳頭打王義忠眼睛」、「甲○○一出
    來就打王義忠眼部」，指訴已顯前後不一，且與事實不符而
    有保留，亦即乙○○有意隱藏其毆打楊方玉秀這段事實，以
    掩飾自己涉及之傷害刑責，甚為明顯。況且，被告甲○○既
    已答應乙○○之請託，與乙○○、王義忠、吳文生等人前往
    「夜來香ＫＴＶ」茶藝館找「安琪」協調，實不可能於聽到
    店內廣播「安琪」外找之際，即毫無理由地出到店門口毆打
    王義忠。因此，乙○○之上開陳述筆錄，顯不可信。同理，
    證人王妤涵、王尹霖於檢察官面前證稱「甲○○一出來就打
    王義忠」之情，亦非真實。另共同被告楊方玉秀於警詢時向
    警員供稱「甲○○出去向王義忠稱安琪是我妹妹，你是要怎
    麼樣」、「王義忠向甲○○稱你就叫安琪出來就好，甲○○
    就毆打王義忠」等語（警詢筆錄第六頁至第七頁），此段供
    述內容，亦與被告甲○○答應共同前往找「安琪」之前因後
    果不符，業如前述。況被告甲○○出到店門口時，乙○○正
    在毆打楊方玉秀，王義忠在旁勸架，亦敘明如前，王義忠實
    無可能還在這個時機要求被告甲○○叫「安琪」出來。因此
    ，楊方玉秀之上開供述筆錄，亦不足信。再者，共同被告楊
    方玉秀於警詢時又向警員供稱「王義忠沒有動手打被告甲○
    ○」一事（參楊方玉秀前開警詢錄音帶勘驗筆錄），然王義
    忠遭被告甲○○毆打時，並未回手打中被告甲○○一事，非
    指王義忠自始均未出手推拉被告甲○○，此觀楊方玉秀於上
    開供述後，又接著供稱「王義忠就已經被人家打了，要怎麼
    打人家。」即明（同上筆錄）。
  (三)王義忠之死因及被告甲○○毆打王義忠致死之手段：
  1.據法務部法醫研究所九十二年九月十五日法醫理字第
    0920003093號函檢送之鑑定書上載明王義忠所受之傷勢為：
    (1)左耳後部皮下瘀血九公分×三公分，左後頂骨部瘀傷血腫
  　十二公分×三公分。(2)左側頭部顳部皮下血腫二十公分×十
  　五公分。後枕部皮下血腫八公分×八公分。左側顳骨「直向
　　」骨折十二公分，左中顱腔「橫向」顱底骨骨折二公分。右
  　側中顱腔「橫向」顱底骨骨折二公分。顱內右側頂顳葉部廣
　　泛性硬腦膜下腔出血十六公分×十二公分，併腦疝。左側顳
  　葉部硬腦膜下腔出血八公分×八公分。兩側小腦硬腦膜下腔
　　出血各為一公分×一公分。腦組織水腫明顯。(3)右大腿髖骨
  　外側一處直向瘀傷三公分×一˙五公分。另依該鑑定書之記
  　載，王義忠死亡之原因為：(1)左側顳部顱骨及左右中顱腔顱
  　底骨骨折、併兩側頂顳葉部及小腦部廣泛性硬腦膜下腔出血
  　。(2)頭部鈍器重創。鑑定書對死亡原因判定之記載為：(1)頭
  　部遭鈍器重擊倒地，經送醫急救不治死亡。(2)身體未發現抵
  　抗傷。死者遭人使用鈍器攻擊後，頭部左耳後部、左後頂骨
　　部被重擊，造成頭皮瘀傷及明顯嚴重之皮下血腫，左側顳部
　　顱骨及左右中顱腔底骨骨折，併兩側頂顳葉部及小腦部廣泛
　　性硬腦膜下腔出血，此為致命傷。(3)由以上病理解剖結果判
　　定，死者遭人以「鈍器重擊頭部」，造成「左側顳部顱骨及
　　左右中顱腔顱底骨骨折，併兩側頂顳葉部及小腦部廣泛性
　　硬腦膜下腔出血」死亡。死亡機轉為「中樞神經性衰竭」。
　　死亡方式為他為等語。有上開鑑定書在卷可參（相驗卷第三
 　 八頁至第四九頁）。
　2.而鑑定證人即解剖檢驗王義忠遺體之法醫師王約翰到庭，對
  　死者遺體透露之傷勢，則到庭具結證稱：(1)死者傷勢未見明
    顯抵抗傷。抵抗傷的定義在於手跟肘有無傷痕，是以武器攻
    擊的防衛傷勢。(2)左眼瘀血部位不是被打造成的，是顱內出
    血滲留下來的。(3)從外觀上看，死者左邊耳朵後面有瘀血，
    該出血是左後頂骨受傷滲漏下來的，不是打擊造成。後枕部
    也有看到三公分瘀血，右髖骨（鑑定證人手比腰部）部位有
　　一瘀傷，身上沒有發現其他傷勢，當時看起來傷勢可能在頭
  　上，就開始解剖（此時鑑定證人王約翰開啟Ｐｏｗｅｒ　Ｐ
    ｏｉｎｔ投影解剖畫面以利說明）。(4)頭皮切開以後，發現
　　左邊顳部有巴掌大的瘀血，後枕部發現八×八公分瘀血，屬
　  皮下瘀血（按：即相驗卷第五四頁、五五頁照片所示頭皮內
    側瘀黑部分）。左側顳部顳骨部位之骨折應是橫向裂痕（以
    身體直立來看）（按：即相驗卷第五四頁、五五頁照片所示
    裂痕，可明顯看出在左側顳骨部位，即頭蓋骨外側部位，有
　　一裂痕，相對於人體直立之位置來看，該裂痕是屬橫向無誤
　　，鑑定書記載為「直向」裂痕，應屬誤繕），將頭蓋骨拿起
　　來翻過來從裡面看出來（即觀察頭蓋骨內側），發現一道裂
　　痕，長有十二公分（按：即相驗卷第五三頁下方照片），頭
　　蓋骨看起來有０˙八公分厚。頭蓋骨拿下來，看到腦袋裡面
　　，兩側腦外面都有出血，右邊是十六公分×十二公分，左邊
　　是八公分×八公分，兩側小腦有一公分×一公分瘀血，將腦
　　取下，中顱腔左右各有一個「直向」骨折裂痕（按：即相驗
  　卷第五二頁照片，所謂「直向」應亦是相對於人體直立而言
  　，鑑定書記載該部位為「橫向」骨折部分，亦應屬誤繕）。
    螢幕上顯示黑色部分是腦內的血腫等語（原審卷第二四０頁
    背面）。
  3.鑑定證人王約翰對死者王義忠致命原因證稱：(1)死者因為年
    紀關係有些自然的疾病，但均非造成死亡原因。(2)死者死亡
    原因是兩側頂顳部硬腦膜下出血，這個出血是因為骨頭裂掉
    所造成，原因就是左側顳骨橫向骨折，還有中間顱底骨骨折
    傷勢所造成；主要的致命傷應為左側顱骨骨折（原審卷第二
    四一頁）；對於造成死者王義忠致命之方式，鑑定證人王約
    翰證稱：(1)主要的致命傷應為左側顱骨骨折；顱底骨的小傷
    可能是死者倒地後所造成，因為人的意識可能不是很清楚，
    倒地後力量傳導造成。(2)左側顳部骨折因為是整片的出血，
    從外觀上來看，可能是某個力氣撞上來，從左後頂骨部位打
    過來的，看起來頭部不動，有東西打到他，因為小腦出血很
    少，所以力量應該是由上往下，用東西撞擊頭部造成的，不
    是頭部撞擊東西造成的。撞擊點應該是在左後頂骨部接近左
    側顳部這裡。(3)我們從死者身上看到的，是瞬間被打到。不
    可能是被打昏後，再被打左後頂骨，因為死者受了左後骨頂
    的傷勢，倒下去後才造成後枕部的傷勢。左側顳部的傷勢不
    可能是人倒下後撞擊地面的傷勢，因為後枕部已經有瘀血了
    ，所以不會在左側顳部，因為摔下去會有肩膀頂住（指左側
    顳部直接撞擊地面之可能性）。(4)鑑定書記載的鈍器重擊，
    指的是一個面的打擊，不是線或點的打擊，也就是說，非利
    器造成。因為頭部橫向骨折裂痕非常大，此力量應該相當大
    ，而且不是一條線，好像是打下去之後，頭就裂開了，我們
    認為有可能是磚塊或木棍等東西造成（按：依據圖片及上開
    卷附照片顯示，左側顳骨橫向骨折部位，在頭蓋骨外側，是
    略呈線狀；在頭蓋骨內側，則呈現較明顯的裂開狀，鑑定證
    人王約翰此處所指之裂開，應係指頭蓋骨內側之裂痕）。拳
    頭打擊可以包括在「鈍器」內，但可能性非常小，如果是這
    樣的話，對方拳頭也會受傷。(5)我不知道被告毆打死者有無
    可能打到死者該部位，因為他們的姿勢我不清楚，他們倆人
    姿勢會動，所以打到的姿勢不能確定。傷勢事實是有，但如
    何造成，是什麼東西打到，我們沒有看到，無法推斷，所以
    寫可能是鈍器造成的等語。
  4.鑑定證人王約翰上開所證及鑑定書上所載關於王義忠於解剖
    檢驗後所發現之傷勢，並其鑑定結果所得之致命原因，核與
    「雲林華濟醫院」九十三年四月二十六日華（圖）字第九三
    ０四二六０六號函文、及病歷紀錄、救護紀錄表、轉診單；
　　嘉義縣太保市「華濟醫院」九十三年二月九日華（圖）字第
  　九三０二０九０四號函文及所附病歷紀錄及「童綜合醫院」
  　九十三年二月十七日（93）童醫字第０一四三號函文及所附
　　病歷紀錄（含急診護理評估表、病歷摘要、護理紀錄、診斷
  　證明書等紀錄）、九十三年三月二日（93）童醫字第０一九
    七號函文及所附受傷圖示等之內容相符（原審卷第五六頁至
    第六六頁、第六八頁至第八六頁、第九九頁至第一二二頁、
    第八八至九六頁），且有上開王義忠遺體照片、解剖照片足
    以佐證（相驗卷第五一頁至第六六頁），應屬可信。至鑑定
　  結果認王義忠死亡之方式是他為，鑑定證人王約翰並證述「
    致命傷形成的方式係他人使用鈍器由上而下朝死者王義忠左
    後頂骨接近左側顳部部位重擊，導致左側顳骨橫向骨折，死
    者意識不清，往後仰倒，後枕部碰撞地面，致後枕部血腫，
    力量往上傳導，致使左右中顱腔顱底骨各一處直向骨折，造
    成兩側頂顳葉部及小腦部廣泛性硬腦膜下腔出血，中樞性神
    經衰竭而死亡」等情，核與證人乙○○、吳文生、王妤涵、
    王尹霖、共同被告楊方玉秀及被告甲○○所述「王義忠遭被
    告甲○○毆打，王義忠往後仰倒，不醒人事，送醫後不治死
    亡」之情形相符，復與上述病歷紀錄等資料所載王義忠到院
    之意識、傷勢狀況一致，並與經驗法則相合，鑑定書所載及
    鑑定證人王約翰所證上開王義忠之死亡方式，亦均屬真實而
    可採。
  5.茲有疑問者，即(1)鑑定證人王約翰認定以拳頭之「鈍器」攻
  　擊王義忠左後頂骨接近左側顳部部位，造成左側顳骨裂開之
  　機率非常低，檢察官並以此論告被告甲○○極有可能是以類
  　似磚塊之重物猛擊王義忠之頭部，使死者往後仰倒致死。惟
  　被告甲○○及指定辯護人均答辯本案並無使用兇器。(2)惟若
    被告甲○○未使用重物之兇器，其係以如何之方式攻擊王義
    忠之頭部，是否可能導致王義忠受上述之傷勢，因而致死，
    被告甲○○之攻擊與死者王義忠之死亡間，有無相當因果關
    係。(3)被告甲○○對王義忠死亡結果之發生，客觀上有無預
    見之可能？心證如下：
  (1)本案公訴人所提出之命案現場目擊者，為乙○○、吳文生、
  　王妤涵、王尹霖及共同被告楊方玉秀。上開人證等，無人供
    述其目擊被告甲○○持物件攻擊王義忠，相反地，除王妤涵
    外，其餘之人均供稱被告甲○○是用手毆打王義忠，沒看見
    被告甲○○手中持有物件；證人乙○○、吳文生、楊方玉秀
    則證（供）述被告甲○○是以拳頭毆打王義忠之頭部；證人
    乙○○於審判時又證稱「沒有看到有人拿磚塊」。證人吳文
    生亦向檢察官證述「現場沒有看見有人拿磚塊」（參上開乙
    ○○之警詢筆錄、吳文生之警詢筆錄、檢察官面前筆錄、本
    院審判筆錄、楊方玉秀之警詢筆錄及警詢錄音帶勘驗筆錄）
    ；證人王妤涵則向檢察官證稱「甲○○拿何物打王義忠我沒
    看到」。且又未查扣可資證明被告甲○○持以攻擊王義忠之
    物件（扣案之磚塊二塊乃事後王義忠之兄王昭來提供給警方
    ，惟無人可證王昭來於案發時在場，或扣案之磚塊是在案發
    現場拾取，磚塊上亦無相關稽證可資比對為被告甲○○持有
    ，或有王義忠之毛髮等微物證據，公訴人於原審審理時因此
    捨棄使用該扣案之完整磚塊作為本案證據，應予敘明）。準
    此，被告甲○○是否持有類似磚塊之兇器攻擊王義忠頭部，
    即有可疑。
  (2)至被告甲○○攻擊之方式，證人乙○○於原審審理時到庭證
    稱「打眼睛，也有打到頭部，再來就胸部，打了兩三下」、
  　「我過去拉的時候，甲○○有打到我的頭，我就跌倒撞到我
    女兒」、「我去拉我女兒，再起來看轉頭過來時，王義忠已
    經平躺倒地了」、「打左邊的臉，眼睛部位，頭的部分因為
    很亂所以沒有看到，胸部是打正面」、「沒有看到被告腳踢
    起來，只看到這三拳而已」；其於警詢時，則向警員陳稱「
    第一拳打在眼睛部位，再來胸部，還有頭部，不知道用什麼
    東西打王義忠的頭」、「只看到用拳頭打」；於檢察官偵訊
    時，則指稱「甲○○以拳頭打王義忠眼睛、再打胸部，王義
    忠有還手，未打到對方，甲○○又打王義忠頭部，王義忠倒
    地」等語。據此，乙○○當時目睹被告甲○○攻擊王義忠的
    方式，是以拳頭毆打左眼部位、胸部各一拳，至於頭部部位
    ，因乙○○上前勸拉，遭被告甲○○打到頭部，跌到旁邊，
    壓倒小孩，乙○○趕緊拉起小孩，再轉頭看時，王義忠已經
    仰倒在地，而未看到王義忠頭部遭攻擊之情形至明。是證人
    乙○○指稱「不知道甲○○用什麼東西打王義忠的頭」，應
    屬正常。而對於該段指訴，證人乙○○於原審審理中再證稱
    「我看到的是甲○○沒有拿東西」、「我說他沒有拿東西，
    警方說沒有拿東西怎會這樣，但甲○○有用手打我頭一下，
    因為我去拉扯，如果甲○○有拿東西，我應該也會被東西打
    到」等語（原審卷第二三七頁至第二三八頁）。前後對照，
    足資證明被告甲○○手上未持有兇器之說法為真。證人乙○
    ○又證稱其於跌倒後，再轉過頭來看被告甲○○與王義忠兩
    人，其間應該只有幾秒鐘而已。則在這幾秒鐘的時間，既然
    王義忠並無回擊打中被告甲○○，被告甲○○應該不會、也
    沒有時間再去拿取兇器接續攻擊王義忠。何況乙○○得以貼
    近被告甲○○而遭拳頭毆中，可見乙○○是處於近距離觀察
    王義忠被毆過程，其觀察、記憶之正確性，應無可懷疑。尤
    其，乙○○於王義忠被毆致死後，其以告訴人之身分，在追
    究被告甲○○責任之心態，應甚為急迫，在敘述案情上，衡
    情常有誇大渲染之處，惟告訴人乙○○於警詢時，仍向警方
    陳稱「未看見甲○○拿兇器，只看見用拳頭打」等情，足見
    現場確實不存在兇器甚明。從而，亦不能以被告甲○○於原
    審受理案件後，與告訴人乙○○已達成民事損害賠償之和解
    ，而遽認乙○○係故為有利被告甲○○之證述。
  (3)另證人吳文生所目擊被告甲○○之攻擊方式，吳文生向警方
  　證稱被告甲○○「用右握拳打王義忠的頭，打了三拳後腦」
    （警詢卷第九頁背面）。亦即吳文生係見被告甲○○以右拳
    毆打王義忠的頭部後腦部位，打了三拳。而證人吳文生於原
    審審理時，證稱伊出到店外，從看見被告甲○○與王義忠吵
    架，至王義忠倒地的這段時間，目光從未轉移看到別的地方
    去等情明確，亦即被告甲○○與王義忠整個毆打的過程，吳
    文生係全程目睹。其又證稱「從看到打架至王義忠倒下應該
    沒有幾十秒的時間而已」，足認被告甲○○毆打王義忠的時
    間甚短，在場吳文生無暇他顧，與情理相合，更佐證其目睹
    毆打全程之真實性。惟證人吳文生於原審審理時，對被告甲
    ○○毆打王義忠之過程、細節，多次證稱「不清楚」、「沒
    有看到」、「無法解釋」、「無法敘述」、「無法描述」（
    原審卷第二四六頁背面）。顯然，證人吳文生在原審審理中
    係有意的不願意再提起該部分事實。嗣經原審提示上開警詢
    筆錄內容，證人吳文生始證實其曾向警方證述上開毆打姿勢
    明確，亦即，筆錄並未錯誤記載其證述內容，製作筆錄之警
    員亦未誤會證人吳文生之真意（原審卷第二四七頁背面）。
    則從證人吳文生於審判中的拒絕記憶、拒絕證述，惟證實警
    詢筆錄記載之真實性，足認證人吳文生於警詢中之上開證述
    ，可信度非常之高。雖證人吳文生於原審審理中接著證稱「
    但事後想想無法確定是否如同我說的這樣」云云。然稽之吳
    文生所述「事後想想」，極可能摻雜有個人情感因素，及不
    能明瞭王義忠為何致死等因素，而意圖拒絕憶起、談及這段
    過程。此觀諸：
    證人吳文生於檢察官面前之證述筆錄，即證稱其於「案發
      後曾經自殺未果，自殺的原因與王義忠被打死，良心不安
      有點關係」、「為何王義忠會頭骨破裂，這點我想不通，
      乙○○也是這樣對其父母說」。
    證人吳文生對打架過程，復向檢察官證稱「互相打來打去
      」，寥寥數語。案件進入審判階段，其作證之態度、語調
      及證述內容則更顯保守，已如前述。當可明白證人吳文生
      於審判中拒絕證述、不願證實，是有上開因素的擾亂。從
      而，證人吳文生之上開「事後想想無法確定」之證述，含
      有拒絕對所見所聞為如實陳述之因子，其所謂「無法確定
      是否如此」這段證述，尚難影響其於警詢時首揭證述之可
      信度。
  (4)除外，證人吳文生所證「甲○○以右拳毆打王義忠頭部後腦
  　三拳」之證述，與王義忠「左後頂骨部接近左側顳部部位」
    遭鈍器重擊之事實，非常之貼近。其所證「後腦」之用語，
    應係敘述與筆錄之方便，與事實之認定無礙。又王義忠身高
    有一百七十六公分（見上開鑑定書所載），被告甲○○身高
    有一百七十四公分（此為辯護人當庭詢問被告甲○○所得之
    回答），在兩人身高接近的情況下，被告甲○○如何得以徒
    手由上而下的毆擊王義忠之上開部位。參之證人乙○○於上
    開陳述（即(三)５(2)）之陳述，及共同被告楊方玉秀於警詢中
    之供詞，即可獲得印證。據乙○○上開證詞，被告甲○○先
    徒手毆打王義忠左臉眼睛部位，再正面毆打王義忠胸部，此
    時王義忠身體的正常反應，除反手回擊或抵抗外，就是左臉
    中拳，因本能的閃躲，頭部低下；胸口中拳，因痛，身體本
    能的往內縮，造成其身體自然的下屈。如此結果，使王義忠
    整個人是低於被告甲○○的高度，王義忠低下的頭部，也自
    然的暴露在被告甲○○拳頭使勁的攻擊範圍內，此時被告甲
    ○○以右拳由上而下攻擊王義忠之「左後頂骨部接近左側顳
    部部位」，亦屬當然。又依據證人楊方玉秀前開供述（即(二)
    之２），被害人王義忠是「靜靜的被打」，即被害人係保持
    上述姿勢，不動頂住；鑑定證人王約翰於前開所稱「未有抵
    抗傷」一節，亦可得與此相同之結論。是以被告甲○○始得
    接續以同一姿勢毆擊王義忠之「右後頂骨部接近左側顳部部
    位」三拳。而依據力量的傳導作用，被告甲○○由上往下毆
    擊王義忠右頂骨部，王義忠若不堪，應是順勢正面伏趴倒地
    ，但依照上述說明，王義忠最後是往後仰倒，可以判斷是在
    被告甲○○毆擊上開部位三拳，王義忠尚未達昏迷之狀態，
    之後王義忠應即抬頭挺直身體，極有可能是本能地避免持續
    被毆頭部，惟因頭部內部已因毆擊受有重創，該重創在王義
    忠抬頭挺身的一瞬間，王義忠不支，意識狀態陷於昏迷，順
    著抬頭挺身的力道，王義忠重心往後，整個人向後便倒，毫
    無仰倒撞地可能受傷之防衛性意識，整個人力氣放盡，造成
    往後猛摔現象，其頭部後枕部因而直接撞地。而在這之間，
    亦無其他人介入毆打王義忠身體（含頭部）部位，導致王義
    忠陷入昏迷，亦據證人乙○○、吳文生、王妤涵、王尹霖、
    共同被告楊方玉秀等人供述明確。而王義忠仰倒在地後，被
    告甲○○亦無進一步攻擊王義忠之頭部之行為，亦據上開目
    擊證人證述無訛。據此被害人王義忠頭部所受之重創，除了
    被告甲○○拳頭重擊，及王義忠不支倒地，撞擊地面所致以
    外，別無其他，應可斷定。被告甲○○拳毆王義忠之臉部、
    胸部，又重拳毆擊王義忠之頭部，其有傷害王義忠之犯意，
    已甚明顯。被告甲○○辯稱僅係「撥」、「揮」王義忠臉部
    ，不知道有無打到頭部，不是刻意毆打，只是揮來揮去云云
    ，應係避重就輕之詞，不足為信。
  (5)被害人王義忠在被毆頭部後，是何原因致使其昏迷？其左顳
    骨的橫向骨折所造成的硬腦膜下出血，是唯一的原因。蓋：
    王義忠除了上述之傷勢外，並未發現有其他的傷勢或情況，
    足以造成其在站立時，呈現突然昏迷的狀態。由此可知：
    被告甲○○以拳頭毆擊王義忠「左後頂骨接近左側顳部部位
    」三拳，除使王義忠左後頂骨部出現瘀傷血腫外，力道順勢
    往下至左側顳部，造成該部位皮下血腫，再往下傳達使左側
    顳骨（即顱骨、頭蓋骨）產生橫向骨折，力量再往下傳達至
    小腦，因而產生出血現象，致發生昏迷。王義忠仰倒頭部
    後枕部撞擊地面，造成其後枕部頭皮瘀傷，頭部撞地的力道
    又往上即頭額部方向傳導，致其後枕部皮下瘀血，再往上傳
    ，其左、右中顱腔顱底骨因而產生直向骨折，足見該仰倒撞
    擊地面力道之大。也正因如此，該撞擊地面力量的傳導作用
    ，亦足使已經發生骨折現象的左側顳骨，產生骨折裂傷加劇
    之現象。此部份可以合理解釋何以上開鑑定書所示左側顳骨
    部位在頭蓋骨內側之骨折狀況，較該部位頭蓋骨外側之骨折
    狀況，要來的更長、更寬（即裂開）之緣由。鑑定證人王約
    翰雖認以拳頭毆打致左側顳骨骨折之機率非常小，但其亦證
    稱拳頭毆擊造成如此之傷勢亦有可能。參諸本案是被告甲○
    ○接續毆擊同一部位三次，王義忠該部位所受攻擊之力量，
    顯更為加深、加重，因此造成左側顳骨骨折現象，與經驗法
    則無悖。再參酌鑑定證人王約翰所證頭蓋骨約僅有０˙八公
    分，此一相當薄淺頭蓋骨之事實，更可確認上述之因果。從
    而，王義忠左側顳骨骨折之傷勢，乃被告甲○○拳頭重力毆
    擊王義忠左後頂骨部接近左側顳部部位，且接續三拳而來，
    堪可認定。該骨折之重擊，導致顱內出血，王義忠瞬間失去
    意識倒地，撞擊地面，致中顱腔又發生底骨骨折，並加大左
    側顳部骨折之傷勢，致使顱內出血現象更為嚴重，因此死亡
    ，同可斷定。因此，被告甲○○傷害王義忠，致生王義忠死
    亡之結果，兩者有相當因果關係，亦無疑義。
  (6)綜上，公訴人以鑑定證人王約翰之證述為依據，認定被告甲
　　○○是持類似磚塊之重物攻擊王義忠頭部，致王義忠倒地致
  　死，惟被告甲○○以拳頭毆擊王義忠致死之因果關係，既已
    清楚說明如上，公訴人之上述論據，則顯不能證明，亦與實
    情不符。另公訴人於原審陳述起訴要旨時，亦陳稱被告甲○
    ○於王義忠倒地後，猶以腳踢王義忠。惟此部分事實，僅見
    於乙○○之警詢筆錄，別無其他證據提及此點。證人乙○○
    於原審審理時，則證稱「是楊方玉秀一直踢，甲○○沒有」
    、「警詢時只有說楊方玉秀而已，不是說甲○○一直踢我老
    公」、「沒有看見甲○○腳踢起來」（原審卷第二三六頁）
    。是此部分起訴事實之證明程度，亦顯低落，難信真實。故
    王義忠如前述所載之右髖骨外側瘀傷部分，即非被告甲○○
    所傷害，與被告甲○○無涉，應予排除。又公訴人認被告甲
    ○○之犯罪事實，乃單獨犯，原審同案被告楊方玉秀之犯罪
    事實，亦同，兩人之間就傷害部分應無犯意聯絡，參諸上開
    證據，應屬可採。
  6.按因犯罪致發生一定之結果，而有加重其刑之規定者，如行
　　為人不能預見其發生時，不適用之，刑法第十七條定有明文
  　。而對該結果之發生，以行為人有預見之可能性為已足，又
    所謂能預見，乃指客觀情形而言，與主觀上有無預見之情形
    不同，若主觀上有預見，而結果之發生又不違背本意時，是
    屬故意範疇，亦即，加重結果犯對加重結果之發生，客觀上
    雖有預見之可能，但主觀上並未預見，最高法院六十一年臺
    上字第二八九號、四十七年臺上字第九二０號判例要旨、九
    十一年臺上字第一０四二號判決要旨可資參照。再按頭部是
    屬人體要害，頭皮下方緊連頭蓋骨保護腦部之中樞神經，腦
    部若出血，極容易陷入昏迷、癱瘓、致中樞神經衰竭，因而
    死亡。此於社會通念上，乃一般常識。因此，被告甲○○在
    重拳毆擊王義忠頭部（左後頂骨部接近左側顳部）時，尤其
    在王義忠未抵抗之情況下，依此客觀之情狀判斷，被告甲○
    ○當有預見王義忠之腦部將因而受有創傷，並導致昏迷，頭
    部跌撞地面，致生死亡結果之可能性，應可認定。至於被告
    甲○○供稱其不知道為何會發生死亡之結果，乃其主觀上並
    無預見死亡結果之故意。職是，被告甲○○基於傷害王義忠
    之犯意，致生王義忠死亡之結果，其應對王義忠死亡之結果
    負責。
  (四)綜上所述，本件事證明確，被告甲○○犯行堪以認定，應予
    依法論科。
三、核被告甲○○所為，係犯刑法第二百七十七條第二項之傷害
    致死罪。又法院於面對不分犯罪情節如何，概以重刑為法定
    刑者，於有情輕法重之情形時，在裁判時本有刑法第五十九
    條酌量減輕其刑規定之適用，以避免過嚴之刑罰，大法官會
    議解釋釋字第二六三號解釋文可資參照。亦即，法院為避免
    刑罰之過於嚴苛，於情輕法重之情況下，應合目的性裁量而
    有適用刑法第五十九條酌量減輕被告刑度之義務。又適用刑
    法第五十九條酌量減輕其刑時，並不排除第五十七條所列舉
    十款事由之審酌，最高法院七十年五月十六日七十年度第六
    次刑事庭長會議決議亦足供參考。基此，審酌：
  (一)被告甲○○前無犯罪紀錄，有臺灣高等法院被告全國前案紀
    錄表在卷可參，其前於「夜來香ＫＴＶ」茶藝館擔任廚師工
    作，案發時在電動玩具店上班，並無素行不良之紀錄。
  (二)被告甲○○之所以會到案發地點，乃應告訴人乙○○之要求
  　，至上開茶藝館找「安琪」，除去告訴人乙○○對於「安琪
    」的不安，非帶人尋釁，當認被告甲○○是出於好意，並非
    好事之人。
  (三)被告甲○○見告訴人乙○○出手毆打楊方玉秀，上前制止乙
　　○○，以免楊方玉秀受到更大的傷害，卻因口氣不好，引來
  　王義忠的推拉，被告甲○○自認勸架還遭打，受到刺激，盛
    怒中出拳毆擊傷害王義忠，由被告甲○○犯罪之動機、目的
    ，足認其出手的原因是情有可原，可非難性非高。
　(四)被告甲○○於毆打王義忠之手段，係徒手拳毆王義忠之左臉
  　、胸部，再接續拳毆王義忠之頭部三拳，就被告甲○○徒手
    攻擊他人這一點上，其傷害之手段較之持武器攻擊之情節而
    言，是屬輕微。被告甲○○見王義忠倒地後，隨即罷手離開
    ，並未進一步追擊王義忠，或將餘怒發洩在乙○○身上，又
    被告甲○○毆人的時間甚短。就上述情形觀察，被告甲○○
    亦知所節制，犯罪情節應認非重。惟因其拳頭重擊的部位，
    是人體的頭部要害，且又接續重毆三拳，就此部分而言，被
    告甲○○是不顧下手之輕重。
　(五)更不幸的是，王義忠因該重擊而陷於昏迷，倒地頭部撞擊地
  　面，致其頭部受到再一次的重創，終而不治死亡，生命法益
    受到最嚴重之侵害，此應為被告甲○○及其他在場之如告訴
    人乙○○、吳文生等人所始料未及，惟被告甲○○仍必須面
    對該非常嚴重之實害結果。
　(六)被告甲○○智識程度不高，本案乃因突發事故，致其性情一
  　時無法控制，出拳毆人，並非預謀傷害。
　(七)被告甲○○於犯後在原審及本院審理進行中，一度表示願意
  　認罪的意思，並坦承毆人致死的行為，但被告甲○○對於毆
    打王義忠之手段，仍存有避重就輕之心態。被告甲○○與死
    者王義忠、告訴人乙○○本不相識，毫無關係，其於原審審
    理進行中，已與死者王義忠之家屬及告訴人乙○○達成民事
    損害賠償之和解（和解金額新臺幣六十萬元），死者王義忠
    之家屬及告訴人乙○○出具書面表示願意原諒被告甲○○，
    告訴人乙○○並撤回對被告甲○○之告訴（見原審審判卷附
    之和解書）。被告甲○○身無恆財，信其事後給付賠償金額
    ，是盡力彌補其所造成之損害，犯後態度難認不良。
  (八)綜上情狀，衡諸刑法第二百七十七條第二項之法定刑，是無
    期徒刑或七年以上有期徒刑，相當之重，相較上開刑度，被
    告甲○○之犯罪情狀，是有值得憫恕之處，若科以法定本刑
    最低刑度之七年有期徒刑，猶顯過重，爰依刑法第五十九條
    之規定，酌量減輕其刑。
四、原審以被告事證已臻明確，因予適用刑法第二百七十七條第
    二項前段、第五十九條，審酌被告上開情狀及本案法益受害
    之程度，並宣示對生命法益之保障，酌減後之刑度，自亦不
    宜過輕，及其他一切情狀，量處有期徒刑六年，以資懲儆。
    核其認事用法俱無不合，量刑亦稱妥適。被告上訴意旨猶執
    陳詞，空言指摘原判決量刑過重不當，請求撤銷原判決，並
    無可取，為無理由，應予駁回。
據上論結，應依刑事訴訟法第368條，判決如主文。
本案經檢察官吳忠賢到庭執行職務。
中　　華　　民　　國　　94　　年　　5　　月　　31　　日
                  刑事第五庭    審判長法　官  楊明章
                                      法　官  顏基典
                                      法　官  沈揚仁
以上正本證明與原本無異。
如不服本判決，應於收受本判決後十日內向本院提出上訴書狀。
其未敘述上訴理由者並得於提起上訴後十日內向本院補提理由書
狀（均須按他造當事人之人數附繕本）「切勿逕送上級法院」。
　　　　　　　　　　　　　　　　　　　書記官 李梅菊
中　　華　　民　　國　　94　　年　　6 　　月　　1 　　日
附錄法條：
刑法第277條：
(普通傷害罪)
傷害人之身體或健康者，處三年以下有期徒刑、拘役或一千元以
下罰金。犯前項之罪因而致人於死者，處無期徒刑或七年以上有
期徒刑；致重傷者，處三年以上十年以下有期徒刑。
